【裁判字號】    97,訴,4615
【裁判日期】    970818
【裁判案由】    清償借款
【裁判全文】
臺灣臺北地方法院民事判決              97年度訴字第4615號
原      告  國泰世華商業銀行股份有限公司
法定代理人  乙○○
訴訟代理人  甲○○
被      告  丙○○
上列當事人間請求清償借款事件，本院於民國97年8月4日言詞辯
論終結，判決如下：
    主  文
被告應給付原告新臺幣伍拾伍萬柒仟貳佰柒拾玖元，及其中新臺
幣肆拾萬伍仟陸佰柒拾肆元部分，自民國九十七年六月二十六日
起至清償日止，按年息百分之十九點七計算之利息；另新臺幣壹
拾肆萬捌仟元部分，自民國九十七年六月二十六日起至清償日止
，按年息百分之十四點八八計算之利息，並按月計收帳務管理費
新臺幣貳佰捌拾捌元。
訴訟費用陸仟零陸拾元由被告負擔。
    事實及理由
甲、程序方面：
一、被告經合法通知，未於言詞辯論期日到場，核無民事訴訟法
    第386條所列各款情形，應依原告之聲請，由其一造辯論而
    為判決。
二、按當事人得以合意定第一審管轄法院。但以關於由一定法律
    關係而生之訴訟為限。民事訴訟法第24條第1項定有明文。
    查兩造約定以本院為第一審管轄法院，有信用卡約定條款第
    26條及簡易通信貸款申請書第13條約定可憑，故本院自有管
    轄權，合先敘明。
乙、實體方面：
一、原告主張：
（一）原告原名為台灣第一信託投資股份有限公司於民國87年7
      月20日變更為匯通商業銀行股份有限公司（以下簡稱匯通
      銀行），又於91年6月3日更名為國泰商業銀行股份有限公
      司（下稱國泰銀行），國泰銀行復於92年6 月26日與世華
      聯合商業銀行（下稱世華銀行）合併，國泰銀行為消滅銀
      行，世華銀行為存續銀行，世華銀行並於92年10月27日更
      名為國泰世華商業銀行股份有限公司。
（二）被告於91年10月31日、92年11月4日與伊訂立信用卡使用契
      約，領用如附表所示之信用卡。依約被告就使用系爭信用
      卡所生之債務，負全部給付責任。依信用卡約定條款第14
      、15條之約定，被告得持上開信用卡於特約商店記帳消費
      ，惟應於當期繳款截止日前向伊全部清償，或以循環信用
      方式繳付最低應繳金額，逾期清償者，依信用卡約定條款
      第15、21、22條之約定，除喪失期限利益外，應加計按年
      息19.7% 計算之遲延利息，被告截至97年6月25日止帳款
      尚餘新台幣（下同）137,505元，及其中本金136,615元部
      分之利息未清償。
（三）被告復於94年8月22日以代償卡（卡號：000000000000000
      0號）代付其於聯邦商業銀行之信用卡欠款，就該代償部
      分之利息及費用，計收方式係以代償後，前18個月內以年
      息5.88％計收利息，第19個月起以年息14.88％計收利息
      ，另按月收取帳務管理費288元，而被告至97年6月25日止
      尚欠帳款148,963元（其中本金為148,000元）未按期繳付
      。
（四）被告再於94年7月26日與原告成立簡易通信貸款契約，向
      原告貸款320,000元，約定利息併入信用卡帳單中與信用
      卡消費帳款一同繳納。又依約定條款第1條、第4條及第5
      條之約定，被告如未依約於繳款期限前繳款或未繳足月付
      金時，原告得將未繳金額之本金部分，或經原告主張視為
      到期之本金部分，按信用卡循環利率（即年息19.7%）計
      算利息，倘為遲延繳款經原告主張暫停被告信用卡之權利
      時，除喪失期限利益外，視同全部到期。詎料，被告至97
      年6月25日止，尚餘帳款270,811元，及其中本金269,059
      元部分之利息未清償。經屢向被告催討，均置之不理，為
      此提起本件訴訟。並聲明如主文所示。
二、被告未於言詞辯論期日到場，亦未提出書狀作何聲明或陳述
    。
三、得心證之理由：
（一）查原告自台灣第一信託投資股份有限公司更名為匯通銀行
      、再變更為國泰銀行，嗣再與世華銀行合併後消滅，而以
      世華銀行為存續公司，並改名為國泰世華商業銀行股份有
      限公司，有原告提出之財政部核准函及股份有限公司變更
      登記表各1件在卷可稽，依法自已概括承受上開2家銀行之
      權利義務，合先敘明。
（二）查本件原告主張之事實，已據其提出債權明細報表、信用
      卡申請書及約定條款、代償卡申請書及約定條款、簡易通
      信貸款申請書暨約定條款、帳單（均影本）各1份為證，
      核屬相符，而被告經合法通知，未於言詞辯論到場陳述意
      見或提出書狀爭執，本院審酌上開書證，堪信原告之主張
      為真實。
（三）次按持卡人依其與發卡機構所訂立之信用卡使用契約，取
      得使用信用卡向特約商店簽帳消費之資格，並對發卡機構
      承諾償付帳款，而發卡機構則負有代持卡人結帳，清償簽
      帳款項之義務。此種持卡人委託發卡機構付款之約定，具
      有委任契約之性質，倘持卡人選擇以循環信用方式繳款，
      就當期應償付之帳款僅繳付最低應繳金額，其餘應付款項
      由發卡機構先行墊付，持卡人則依約定給付循環利息者，
      又具有消費借貸契約之性質。稱消費借貸者，謂當事人一
      方移轉金錢或其他代替物之所有權於他方，而約定他方以
      種類、品質、數量相同之物返還之契約，當事人之一方對
      他方負金錢或其他代替物之給付義務而約定以之作為消費
      借貸之標的者，亦成立消費借貸；借用人應於約定期限內
      ，返還與借用物種類、品質、數量相同之物，民法第474
      條、第478 條前段分別定有明文。又遲延之債務，以支付
      金錢為標的者，債權人得請求依法定利率計算之遲延利息
      。但約定利率較高者，仍從其約定利率。同法第233條第1
      項亦有明定。被告既至97年6月25日止，尚有帳款餘額557
      ,279 元未按期繳付（含信用卡帳款金額137,505元、簡易
      通信貸款帳款金額270,811元及代償金額148,963元），迭
      經原告催討無效，依約其全部債務並已視為到期，被告自
      應就上開消費欠款負一次全部清償之責。
（四）從而，原告依消費借貸及信用卡約定條款之法律關係請求
      被告給付如主文所示本金、利息及帳務管理費為有理由，
      應予准許。
丙、結論：
    本件原告之訴為有理由，依民事訴訟法第385條第1項前段及
    第78條，判決如主文。
中    華    民    國    97    年    8     月    18    日
                  民事第三庭  法  官  管靜怡
以上正本係照原本作成。
如對本判決上訴，須於判決送達後20日內向本院提出上訴狀。
中    華    民    國    97    年    8     月    18    日
                              書記官  張婕妤
附表
┌─┬──────┬────────┬──────┬─────┐
│編│卡片及信貸  │ 卡          號 │核 卡 日 期 │原核卡銀行│
│號│種類        │                │            │          │
├─┼───┬──┼────────┼──────┼─────┤
│1 │VISA  │正卡│0000000000000000│92年11月4日 │國泰世華銀│
│  │      │    │                │            │行        │
├─┼───┼──┼────────┼──────┼─────┤
│2 │MASTER│正卡│0000000000000000│91年10月31日│世華銀行  │
├─┼───┴──┼────────┼──────┼─────┤
│3 │代償信用卡  │000000000000000 │94年8月19日 │國泰世華銀│
│  │            │                │            │行        │
├─┼──────┼────────┼──────┼─────┤
│4 │簡易通信貸款│0000000000000000│94年7月26日 │國泰世華銀│
│  │            │                │            │行        │
└─┴──────┴────────┴──────┴─────┘


司法院資訊處製作；財團法人民間司法改革基金會備份。
